【裁判字號】    90,聲再,149
【裁判日期】    900830
【裁判案由】    聲請再審
【裁判全文】
臺灣高等法院高雄分院刑事裁定                      九十年度聲再字第一四九號
    再審聲請人
    即受判決人  甲○○
右列聲請人因違反毒品危害防制條例案件，對於最高法院九十年度台上字第四三０五
號，中華民國九十年七月十三日第三審確定判決（台灣高等法院高雄分院八十八年度
上訴字第五０二號、台灣高雄地方法院檢察署八十七年度偵字第二０七五七號），聲
請再審，本院裁定如左：
    主  文
再審之聲請駁回。
    理  由
一、再審聲請意旨略以：被告之自白不得作為有罪判決之唯一證據，仍應調查其他必
    要之證據，以查其是否與事實相符，刑事訴訟法第一百五十六條第二項定有明文
    。又被告雖經自白，仍應調查其他必要之證據，以查其與事實是否相符，苟無法
    證明其與事實相符，根本即失其證據之證明力，不得採為判斷事實之根據，最高
    法院四十六年台上字第八０九號著有判例可參。本件同案被告黃再來雖於警訊自
    白透過聲請人販賣海洛英之事實，然其於偵查時已否認有販賣情事，辯稱扣案毒
    品係自己施用，黃再來之自白前後不一，難作為認定聲請人有罪之證據。況且聲
    請人於警訊中並未自白有販賣毒品海洛英給黃國賓之事實，再佐以共同被告黃再
    來亦於警訊供稱：聲請人甲○○幫我轉賣予他朋友，不計酬勞等語，及聲請人身
    上僅有一小包重０‧四公克供自己施用之海洛英，別無可供黃國賓一次購買一萬
    元毒品之存貨可供販賣，可見聲請人僅單純受人請託前去購買，既未從中賺取金
    錢差價，亦未自行減取份量供自己吸用，應無販賣圖利可言，然原審對此項重要
    證據並未詳加審酌，自非適法，聲請人持毒係供自已吸用，並無幫人販賣，不能
    因他人胡謅即認係真實，況未待黃再來到案詳審虛實，即論聲請人幫助販毒，未
    盡審理之能事，有足以影響判決之重要證據漏未審酌，因此聲請再審。
二、按不得上訴於第三審法院之案件，除前條規定外，其經第二審確定之有罪判決，
    如就足生影響於判決之重要證據漏未審酌者，亦得為受判決人之利益，聲請再審
    ，刑事訴訟法第四百二十一條定有明文。次按刑事訴訟法第四百二十條第一項第
    六款所謂發見確實之新證據，係指該證據於事實審法院判決前已經存在，為法院
    、當事人所不知，不及調查斟酌，至其後始行發見，且就證據本身形式上觀察，
    固不以絕對不須經過調查程序為條件，但必須顯然可認為足以動搖原有罪確定判
    決，而為受判決人無罪、免訴、免刑或輕於原判決所認罪名之判決者為限。故受
    理聲請再審之最後事實審法院，應就聲請再審理由之所謂「新證據」，是否具備
    事實審判決前已經存在，為法院、當事人所不知，事後方行發見之「嶄新性」，
    及顯然可認足以動搖原有罪確定判決，應為無罪、免訴、免刑或輕於原判決罪名
    之「顯然性」二要件，加以審查，為判斷應否准予開始再審之準據。又刑事訴訟
    法第四百二十條第一項第六款所謂發見之新證據，係指該項證據，事實審法院於
    判決前因未經發見，不及調查斟酌，至其後始行發見者而言，若判決前已經當事
    人提出或聲請調查之證據，經原法院捨棄不採者，即非該條款所謂發見之新證據
    ，不得據為聲請再審之原因。
三、經查：
（一）本件聲請人甲○○係犯毒品危害防制條例第四條第一項販賣第一級毒品罪，其
      最輕本刑為無期徒刑，自屬可上訴第三審法院之案件，且聲請人甲○○前開違
      反毒品危害防制條例案件，經本院八十八年度上訴字第五０二號判決後，聲請
      人甲○○不服上訴最高法院，亦經最高法院九十年度台上字第四三０五號判決
      上訴駁回確定在案，揆諸前揭說明，聲請人以重要證據漏未審酌為由提起再審
      ，其聲請再審之程序違背規定。
（二）又本院原確定判決以聲請人甲○○與黃再來共同基於意圖營利之概括犯意，由
      黃再來提供海洛因予甲○○，再由甲○○負責販賣得款交付黃再來之方式，先
      後三次，分別於民國八十七年八月四日、八十七年八月二十五日、八十七年九
      月二日，連續在高雄縣岡山鎮○○○路一三八號前，各販賣價格新台幣（下同
      ）一萬八千元海洛因一錢（三點七五公克）、一萬元海洛因半錢，以及一萬元
      海洛因半錢予黃國賓施用之事實，業據聲請人甲○○自警訊、偵查、原審審理
      及本院審理中均坦承確有前後三次自黃國賓處取得現款，並交付海洛因之事實
      不諱，並經證人黃國賓於警訊及檢察官偵查中供述先後三次向聲請人甲○○購
      買海洛因，且共犯黃再來於警訊中亦供認：「甲○○確有幫我轉售海洛因」，
      「每次交易均在我住處大樓下」（見警訊卷第二頁）等語屬實，復有聲請人甲
      ○○與黃再來同時查獲時，扣押之海洛因八包、呼叫器一個，電子秤一台，空
      夾鏈袋七十個可資佐證，而扣案海洛因，經鑑定結果，確係海洛因無誤，此有
      法務部調查局鑑定通知書三份附卷可稽。並敘明聲請人甲○○所辯未與黃再來
      共同販賣海洛因，因黃國賓不認識黃再來，伊才義務幫黃國賓向黃再來購買海
      洛因，未從中獲取任何報酬及利益云云，及證人黃國賓於第一審時翻異前供改
      稱係託聲請人甲○○黃再來向購買海洛因云云，無非卸責及迴護之詞，不足採
      信之理由；況不論聲請人甲○○是否有取得酬勞，因其係自黃再來處取得海洛
      因轉售予他人，即已參與販賣海洛因之構成要件，且黃再來自承其有取得差價
      之利潤，聲請人甲○○與黃再來二人所為自屬共同販賣海洛因無疑。綜上所述
      ，原確定判決對於聲請人共同連續販賣第一級毒品之事實及據以認定該事實之
      證據，均已於原確定判決詳予審酌、論斷，並敘明聲請人所辯及證人黃國賓翻
      異前供不足採信之理由，於理由欄內詳予指駁及說明。
（三）至聲請人以同案被告黃再來自白前後不一、於警訊已供稱聲請人幫其轉售毒品
      不計酬勞、迄今尚未到案，及聲請人僅被查獲０‧四公克之海洛因等詞聲請再
      審。所舉上開再審事由，均經本院前審於判決理由中論述詳確，認不論聲請人
      是否有取得酬勞，因其係自共同被告黃再來處取得海洛因轉售他人，已參與販
      賣海洛因之構成要件行為，且黃再來自承有取得差價，而認聲請人與黃再來共
      同販賣海洛因。至聲請人以扣案毒品數量極少，不足為販賣之用置辯，本院前
      審判決亦已說明：聲請人與同案被告黃再來在同時同地查獲，該處有聲請人之
      衣物，聲請人復有該處之鑰匙，又於該處扣得海洛因八包，其中甲○○身上查
      獲海洛因一包（毛重約０點四公克，驗後淨重０點二一公克），另黃再來之海
      洛因七包（毛重九點三公克，驗後淨重七點三０公克），電子秤一台、空夾鏈
      袋七十個，而黃再來自承電子秤及夾鏈袋是交易海洛因所用等情，足認聲請人
      與黃再來確有販賣海洛因之犯行，原確定判決對於聲請人據以聲請再審之事由
      ，前審均已詳加審酌，是聲請人所提之再審理由，亦非前揭所述刑事訴訟法第
      四百二十條第一項第六款所謂發見確實之新證據。況事實審法院已就上開證據
      調查斟酌，就其證據力加以取捨，並於原確定判決審理時提示當事人，亦非法
      院、當事人所不知之新證據，事後方行發見，無「嶄新性」，核與刑事訴訟法
      第四百二十條第一項第六款所稱「新證據」要件不合。聲請人所提再審理由，
      亦不符合刑事訴訟法第四百二十條第一項第六款之要件，揆諸上開說明，聲請
      人甲○○以上開理由聲請本件再審，難認為有理由，應予駁回。
四、據上論結，應依刑事訴訟法第四百三十四條第一項，裁定如主文。
中    華    民    國      九十      年       八       月      三十      日
                              臺灣高等法院高雄分院刑事第一庭
                                  審判長法官  李春昌
                                        法官  邱永貴
                                        法官  周賢銳
右正本證明與原本無異。
如不服本裁定應於送達後五日內向本院提出抗告狀。
                                      書記官  黃琳群
中    華    民    國      九十      年       九       月       三       日
                                                                        Ｋ


司法院資訊處製作；財團法人民間司法改革基金會備份。
